臺灣高雄地方法院刑事判決　　　　　　　96年度易字第1969號
公　訴　人　臺灣高雄地方法院檢察署檢察官
被　　　告　甲○○
上列被告因違反毒品危害防制條例案件，經檢察官提起公訴（96
年度偵字第9352號），嗣被告於本院準備程序進行中，就被訴事
實為有罪之陳述，經改依簡式審判程序審理，本院判決如下：
    主  文
甲○○轉讓第三級毒品，處有期徒刑肆月，減為有期徒刑貳月，
如易科罰金，以新臺幣壹仟元折算壹日。扣案之第三級毒品愷他
命玖小包（均含包裝袋。驗前合計淨重肆點零貳壹公克，驗後合
計淨重肆點零壹捌公克），均沒收。
    事實及理由
一、本件被告甲○○所犯為死刑、無期徒刑或最輕本刑為3 年以
    上有期徒刑以外之罪，其於準備程序中就被訴事實為有罪之
    陳述，經法官告知簡式審判程序之旨，並聽取公訴人及被告
    之意見後，依刑事訴訟法第273 條之1 第1 項規定，裁定進
    行簡式審判程序，合先敘明。
二、本件犯罪事實及證據，除犯罪事實部分將「無償提供其所購
    買上揭之毒品Ketamine 1小包與共同參加派對之少年吳俊逸
    、王志祥、葉峻宏、張鈺民及等人」之記載，補充更正為「
    無償提供其所購買上揭之毒品Ketamine 1小包（數量不詳）
    與共同參加派對之少年吳俊逸、王志祥、葉峻宏、簡鈺宏等
    人」；證據部分應補充：高雄醫學大學附設中和紀念醫院96
    年7 月17日報告編號為9607-73 號之檢驗報告1 紙外，餘均
    引用檢察官起訴書之記載 (如附件)。
三、論罪科刑部分：
(一)查Ketamine（愷他命，俗稱K 他命）係毒品危害防制條例第
    2 條第2 項第3 款規定之第三級毒品，是核被告所為，係犯
    係犯該條例第8 條第3 項之轉讓第三級毒品。
(二)其於轉讓時持有愷他命之低度行為，應為轉讓之高度行為所
    吸收，不另論罪。又被告所轉讓，供他人無償施用完畢之愷
    他命1 小包，因數量不詳，並無證據足認該小包愷他命，已
    逾「轉讓持有毒品加重其刑之數量標準」第2 條第1 項第3
    款之標準（第三級毒品20公克以上），故毋庸依毒品危害防
    制條例第8 條第6項加重其刑，附此敘明。
(三)又被告犯罪之時間為民國96年3 月25日，係在96年4 月24日
    以前，爰依中華民國九十六年罪犯減刑條例第2 條第1 項第
    3 款減為二分之一。
(四)爰審酌被告非但持有第三級毒品，更進而轉讓第三級毒品供
    他人施用，使毒害擴散，加深損害，實應重懲；惟念其犯後
    坦承犯行，犯罪後態度尚可，犯罪之手段、動機、目的，及
    其從事之職業、教育程度、家庭經濟狀況等其他一切情狀，
    量處如主文所示之刑，並諭知易科罰金之折算標準。
四、沒收部分：
(一)按毒品危害防制條例雖無處罰單純持有第三級毒品之規定，
    惟「愷他命」既屬第三級毒品，且依該條例之規定，凡製造
    、運輸、販賣、引誘他人施用及轉讓第三級毒品者，均有處
    罰明文，足證上開扣案之第三級毒品愷他命，應屬違禁物甚
    明，僅以單純持有此類毒品，可罰性較低，依比例原則，予
    以除罪化而已（最高法院90年台非字第121 號、92年台非字
    第138 號判決意旨參照）。
(二)查扣案之白粉末9 小包，經送驗結果，均含有第三級毒品愷
    他命之成分，有高雄醫學大學附設中和紀念醫院96年7 月17
    日報告編號為9607-73 號之檢驗報告1 紙可證，均屬違禁物
    ，因毒品危害防制條例第18條第1 項前段僅規定第一級、第
    二級毒品沒收銷燬之，而同條項中段之規定「沒入銷燬之」
    ，乃屬行政罰之性質，僅能由查獲機關以行政處分之「沒入
    銷燬」程序處理，要不得由法院諭知「沒收銷燬」之刑事處
    分，故前開扣得之愷他命9 小包，自無從由法院依該條項規
    定諭知沒入銷燬；至毒品危害防制條例第19條第1 項固規定
    犯第8 條之罪者，其供犯罪所用或因犯罪所得之財物應沒收
    ，惟該條既未特別規定「不問屬於犯人與否，沒收之」等語
    ，依該條沒收之物自應以屬於犯人者為限（最高法院93年台
    上字第3263號判決意旨參照），是依毒品危害防制條例第19
    條第1 項沒收之物，須以屬犯人所有且供犯罪所用或因犯罪
    所得之財物為限，與刑法第38條第1 項第1 款違禁物不問屬
    於犯人與否均沒收之規定相較之下，二者沒收之要件全然不
    同，則毒品危害防制條例第19條第1 項有關沒收之規定，尚
    難認為係刑法第38條第1 項第1 款之特別規定。故上開扣案
    之第三級毒品愷他命9 小包既屬違禁物，即無須再審酌該項
    毒品是否為犯人所有且供犯罪之用，應逕依刑法第38條第1
    項第1 款之規定宣告沒收（毒品危害防制條例第19條第1 項
    所稱「供犯罪所用或因犯罪所得之物」，不包括毒品本身，
    最高法院95年度台上字第911 號判決參照），至鑑驗耗損之
    毒品因已滅失，即無庸併予宣告沒收。而各該包裝袋上殘有
    微量愷他命毒品，如予析離，虛耗成本而無實益，應與毒品
    整體同視，另依刑法第38條第1 項第1 款規定宣告沒收。
據上論斷，應依刑事訴訟法第273 條之1 第1 項、第284 條之1
、第299 條第1 項前段、第310 條之2 、第454 條第2 項，毒品
危害防制條例第8 條第3 項，刑法第11條、第41條第1 項前段、
第38條第1 項第1 款，中華民國九十六年罪犯減刑條例第2 條第
1 項第3 款、第7 條，判決如主文。
本案經檢察官乙○○到庭執行職務
中　　華　　民　　國　　96　　年　　7 　　月　　18  　日
                  刑事第八庭    法　官  李育信
以上正本證明與原本無異。
如不服本判決應於收受本判決後10日內向本院提出上訴書狀，並
應敘述具體理由，如未敘述上訴理由者，應於上訴期間屆滿後20
日內補提理由書狀於本院（均須按他造當事人之人數附繕本）「
切勿逕送上級法院」。
中　　華　　民　　國　　96　　年　　7 　　月　　18  　日
  　　　　　　　　　　　 　　　 書記官  廖佳玲
附錄本案論罪科刑法條：
毒品危害防制條例第8 條第3 項：
轉讓第三級毒品者，處3 年以下有期徒刑，得併科新臺幣30萬元
以下罰金。
